臺灣板橋地方法院刑事判決　　　　　　　95年度訴字第3099號
公　訴　人　臺灣板橋地方法院檢察署檢察官
被　　　告　甲○○
選任辯護人　郭承昌律師
上列被告因重傷害等案件，經檢察官提起公訴（95年度偵字第18
282 號），本院判決如下：
    主  文
甲○○共同傷害人之身體，因而致重傷，累犯，處有期徒刑壹年
柒月。
被訴毀損部分，公訴不受理。
    事  實
一、甲○○前於民國91年間因施用毒品案件，於92年8 月11日經
    本院以92年度訴字第806 號判處有期徒刑1 月確定，又因竊
    盜及贓物案件，經本院於92年4 月25日以91年度易字第3539
    號判處有期徒刑7 月確定，接續執行，於94年9 月9 日縮刑
    期滿執行完畢。詎猶不知警惕，於95年5 月17日19時55分許
    ，駕駛車牌號碼3938- KH號自用小客車，搭載「許志凡」之
    26歲左右男子，行經臺北縣三重市○○路○ 段5 巷口處，適
    有同方向由乙○○騎乘車牌號碼FVN-598 號重型機車行經該
    處時向其鳴按喇叭，甲○○不悅，遂以「叭什麼」回應，雙
    方旋將車輛停放路旁，「許志凡」先行下車與乙○○理論後
    發生口角，甲○○見狀後即下車，復又與乙○○言語衝突，
    詎甲○○與「許志凡」之男子，雖無置楊正雄於死之主觀犯
    意，然在客觀上能預見合數人之力毆打人體之腹部，如傷及
    內臟等要害，在客觀上會引起重傷之結果，應有預見此結果
    發生之可能，而不預見，竟仍基於共同傷害之犯意，甲○○
    旋即至上開自用小客車拿「許志凡」所有之鋁棒後，朝乙○
    ○腰部重擊7 、8 下，該「許志凡」亦以徒手毆打乙○○身
    體多處，致乙○○受有左手肘、身體後背紅腫及創傷性脾臟
    破裂併腹腔內出血之重大不治之傷害（於同年5 月21日於新
    光吳火獅醫院切除脾臟）。
二、案經乙○○訴由臺北縣政府警察局三重分局報請臺灣板橋地
    方法院檢察署檢察官偵查起訴。
    理  由
一、證據能力：按被告以外之人於審判外之陳述，雖不符前4 條
    之規定，而經當事人於審判程序同意作為證據，法院審酌該
    言詞陳述或書面陳述作成時之情況，認為適當者，亦得為證
    據。當事人或辯護人於法院調查證據時，知有第159 條第1
    項不得為證據之情形，而未於言詞辯論終結前聲明異議者，
    視為有前項之同意。刑事訴訟法第159 條之5 定有明文。本
    案言詞辯論終結前，被告及其辯護人同意被告以外之人於審
    判外之言詞陳述或書面陳述，有證據能力，揆諸上開規定，
    應認被告甲○○已同意上開各該證據方法得作為證據，而本
    院審酌上開各該證據均非非法取得之證據，並無證據力明顯
    過低之情形，復經本院於審判期日就上開證據依法進行調查
    、辯論，依法自有證據能力，合先敘明。
二、得心證之理由：
(一)、上開事實，業據被告於本院審理時坦承不諱，核與告訴人乙
    ○○於警詢及偵查中指述之情節相符，復有新光吳火獅紀念
    醫院診斷證明書1 紙、臺北縣立醫院診斷證明書1 紙及機車
    毀損照片4 張等附卷可參。
(二)、而脾臟可生成淋巴細胞製造抗體，因此脾臟能捕捉並摧毀體
    內的寄生，此外，它還能產生白血球，且遇緊急狀況或急病
    時可釋放出大量的紅血球，並為人體溶血與造血之重要器官
    之一，若遭切除，即不可復得，已影響人身器官之完整，並
    造成免疫力變差，難謂非屬重大不治之情形，雖脾臟之切除
    ，其功能在西醫觀點可由其他淋巴組織替代，但卻有增加特
    殊感染機率，即人體免疫力減低，就人體自然防衛體系而言
    ，免疫能力之降低，身體遭受外界侵入之危險相對增加，對
    身體及健康之影響不可不謂重大。況脾臟之切除，其所主掌
    對身體之主要功能喪失，對人體將有重大影響，是以本件告
    訴人之脾臟既經切除，原有功能完全喪失，且致人體之免疫
    機能受損，足見告訴人受傷害後脾臟切除，自已屬於身體及
    健康有重大不治之傷害（按毆擊告訴人腹部傷及內臟，導致
    脾臟破裂內出血，造成摘除脾臟之結果，最高法院確定判決
    均認定為重傷害，參見86年度台上字第2653號、87年度台上
    字第2281號、91年度台上字第5241號判決）。
(三)、按刑法上傷害人致重傷罪為結果犯，如多數人下手毆打，本
    有犯意之聯絡，即屬共同正犯，對於共犯間之實施行為，既
    互相利用，就傷害之結果，自應同負責任（參照最高法院19
    年上字第1846號判例意旨）。另共同正犯，在合同之意思內
    各自分擔犯罪行為之一部，相互利用他人之行為，以達其犯
    罪之目的者，即應對全部所發生之結果，共同負責，自無分
    別何部分之傷，孰為下手人之必要（最高法院27年上字第75
    5 號、28年上字第3110號、29年上字第1011號判例意旨可資
    參照）。再按刑事法上之加重結果犯，以行為人對於加重結
    果之發生有預見之可能，能預見而不預見者為要件。刑法第
    277 條第2 項後段之傷害之重傷罪，係對於犯普通傷害罪致
    發生重傷害結果所規定之加重結果犯，依同法第17條之規定
    ，以行為人能預見其重傷害結果之發生而不預見為要件，而
    此所謂能預見自亦又指客觀情形而言，與加害人本身主觀上
    有無預見之情形不同，倘加害人主觀上已有預見，而結果之
    發生又不違背其本意時，則屬刑法第13條第2 項所規定間接
    故意之範疇，無復論以加重結果犯之餘地（最高法院90年度
    台上字第6092號判決亦同此見解）。經查：本件固無證據可
    認被告等主觀上有殺害告訴人決意，但被告與「許志凡」之
    成年男子等既係共同毆打告訴人，對於傷害犯行自具有共同
    犯意，並分擔實施行為至明。又被告雖僅基於傷害之故意而
    為，但依案發當時之客觀情形而言，計2 個人參與毆打被告
    ，可能造成乙○○受重傷結果，當有預見可能，被告能預見
    而不預見，仍基於傷害之共同犯意聯絡毆打告訴人，並致告
    訴人乙○○受有脾臟破裂傷害，脾臟摘除等之傷害，即應對
    全部所發生之結果，共同負責，自無分別何人實際下手傷害
    、告訴人何種傷勢係由共犯何人所為之必要。再者，被告毆
    擊告訴人腹部，足以傷及內臟，導致脾臟破裂內出血，造成
    摘除脾臟之結果，並非客觀上所不能預見者，且告訴人之重
    傷，確因被告之傷害行為所引起，足以發生此項重傷結果，
    被告傷害告訴人之行為，與告訴人之重傷結果間，自有相當
    之因果關係。
(四)、綜上各情參互以析，本案事證明確，被告犯行堪以認定，應
    予依法論罪科刑。
三、又本件被告行為後，94年1 月7 日修正之刑法第28條（將共
    同正犯條文「實施」一語，修正為「實行」，否認「陰謀共
    同正犯」、「預備共同正犯」）、第47條（將累犯修正限制
    以故意再犯為限，並增訂強制工作處分擬制累犯規定）等規
    定，業於95年7 月1 日生效施行，是經依同法第2 條規定綜
    合比較新舊法結果，被告本件所犯之罪，依修正後之上開規
    定處斷，並無有利，自仍應適用其行為時之舊法即94年1 月
    7 日修正施行前之刑法上開規定處斷。是核被告所為，係犯
    刑法第277 條第2 項後段之傷害致重傷罪。又被告與「許志
    凡」之成年男子間，就上開犯行有犯意聯絡及行為分擔，均
    為共同正犯。查被告有如事實欄之科刑執行情形，有臺灣高
    等法院被告前案紀錄表附卷可按，其於有期徒刑執行完畢後
    5 年內，故意再犯本案之罪，係屬累犯，應依修正前刑法第
    47條之規定加重其刑。另被告甲○○傷害人之身體，因而致
    重傷之行為固無足取，然其係因一時情緒控制失當，觀其犯
    罪情節尚屬輕微，一時失慮致肇犯行，犯後已坦承犯行，深
    具悔意，並業已與告訴人達成和解，而其所犯之傷害致重傷
    罪，法定本刑為3 年以上10年以下有期徒刑，與其犯罪情節
    相較，實屬情輕法重，客觀上足以引起一般同情，顯有堪資
    憫恕之處，本院認縱處以法定最低刑度猶嫌過重，爰依刑法
    第59條之規定，減輕其刑（依最高法院95年度第8 次刑事庭
    會議決議六、 (一)及 同年度第21次刑事庭會議決議之意旨
    ，新刑法第59條之規定，為法院就刑之酌裁審認標準見解之
    明文化，非屬法律之變更，無新舊法比較適用之問題）。並
    依法先加後減之。爰審酌被告之素行不佳，有臺灣高等法院
    被告前案紀錄表1 件可憑，智識程度（國中），及被告與被
    害人僅因行車糾紛，發生口角，被告因一時情緒控制失當，
    而毆打被害人，致被害人受重傷，應予非難，及其犯罪之動
    機、目的、手段，兼衡其犯罪後坦承犯行，已知悔悟，且業
    與告訴人達成和解並賠償損失，有本院96年度附民移調字第
    5 號調解筆錄1 份可憑，態度良好等一切情狀，量處如主文
    所示之刑，以資懲儆。公訴人雖具體求處被告有期徒刑5 年
    6 月，然本院審酌上情，因認量處如主文所示之刑，已足昭
    炯戒，附此敘明。至上開鋁棒1 支，為共犯「許志凡」所有
    供犯罪所用之物，未據扣案，無證據顯示仍存在，爰不宣告
    沒收。
四、公訴意旨另以被告甲○○另基於毀損之犯意，持鋁棒朝乙○
    ○騎車之車牌號碼FVN-598 號重型機車敲打，致該機車前塑
    膠斜板、鑰匙孔遭毀損不堪使用。因認被告所為另涉犯刑法
    第354 條之毀損罪嫌。按告訴乃論之罪，告訴人於第一審辯
    論終結前得撤回其告訴，又告訴經撤回者，應諭知不受理之
    判決，刑事訴訟法第238 條第1 項、第303 條第3 款定有明
    文。本件告訴人乙○○告訴被告甲○○毀損案件，起訴書認
    被告係觸犯刑法第354 條之毀損罪，依同法第357 條之規定
    ，須告訴乃論。茲據告訴人乙○○撤回其告訴，有本院96年
    度附民移調字第5 號調解筆錄1 紙可憑，揆諸首開說明，應
    諭知不受理之判決。
據上論斷，應依刑事訴訟法第299 條第1 項前段、第303 條第3
款，刑法第2 條第1 項前段、修正前刑法第28條、後正後刑法第
277 條第2 項後段、修正前刑法第47條、修正後刑法第59條，判
決如主文。
本案經檢察官馬中人到庭執行職務。
中　　華　　民　　國　　96　　年　　12　　月　　10　　日
                  刑事第十八庭  審判長法　官  連育群
                                      法  官  王綽光
                                      法  官  吳幸娥
以上正本證明與原本無異
如不服本判決應於送達後10日內向本院提出上訴狀
                                      書記官　陳靜怡
中　　華　　民　　國　　96　　年　　12　　月　　10　　日
附錄本案論罪科刑法條全文：
中華民國刑法第277 條
（普通傷害罪）
傷害人之身體或健康者，處三年以下有期徒刑、拘役或一千元以
下罰金。
犯前項之罪因而致人於死者，處無期徒刑或七年以上有期徒刑；
致重傷者，處三年以上十年以下有期徒刑。
